【裁判字號】    91,訴,2814
【裁判日期】    920410
【裁判案由】    確認債權存在
【裁判全文】
臺灣臺北地方法院民事判決  九十一年度訴字第二八一四號
    原      告  丙○○
    被      告  甲○○
    訴訟代理人  乙○○
右當事人間確認債權存在事件，本院判決如左：
    主    文
原告之訴駁回
訴訟費用由原告負擔。
    事    實
甲、原告方面：
壹、聲明：確認廖國弘對被告之新台幣（下同）五十六萬八千九百元金錢債權存在。
貳、陳述：
一、原告與訴外人（即原告之債務人）廖國弘間假扣押強制執行事件，經本院裁定准
    予假扣押，並於九十一年四月十六對被告核發執行命令，禁止被告對廖國弘清償
    ，詎被告以廖國弘寄存者，係廖國弘之退休金，屬依法不得執行之標的，並以此
    聲明異議，惟其異議並未就其主張原告對被告五十六萬八千九百元之金額異議。
二、被告既自承前受廖國弘之委任處理債務糾紛，現存四十八萬零九百八十四元等語
    ，足證其不否認廖國弘對其享有金錢債權，則依此請求確認如聲明。
參、證據：提出被告九十一年二月八日聲明異議狀、被告九十一年四月二十九日聲明
    異議狀各一件、債權證明、匯款單、存褶明細節本、互助會會單、被告寄發原告
    之空白和解書為證。
乙、被告方面：
壹、聲明：駁回原告之訴。
貳、陳述：廖國弘係被告客戶，其受廖國弘之委任處理其債務事件，並收受其交付之
    四百五十餘萬元，委任其處理債務和解事宜，被告受委任後三天後即與廖國弘之
    債權人洽談和解，並已依委任事務撥款約四百多萬元，現僅存四十八萬零九百八
    十四元，餘款可供債務人廖國弘之債權人再前來和解取款，除非廖國弘撤銷其間
    之委託契約，否則廖國弘對其並無金錢債權可言。是本件廖國弘對其並無任何金
    錢債權。
參、證據：提出執行命令一件、被告與廖國弘間之清理債務委任契約書一件、被告製
    作之清理廖國弘債務明細表一件暨和解書（含和解人之身證正反面影本）、支票
    各廿一件為證。
    理      由
一、原告主張其對廖國弘享有債權，並對其假扣押，又被告因受廖國弘之委任處理債
    務糾紛而收受有現金，為此請求確認廖國弘對被告之五十六萬八千九百元金錢債
    權在等語。被告則否認廖國弘對其有何金錢債權，並以廖國弘係被告客戶，其受
    廖國弘之委任處理其債務事件，並收受其交付之四百五十餘萬元，委任其處理債
    務和解事宜，被告受委任後三天後即與廖國弘之債權人洽談和解，並已依委任事
    務撥款約四百多萬元，現僅存四十八萬零九百八十四元，餘款可供債務人廖國弘
    之債權人（包括原告）再前來和解取款，除非廖國弘撤銷其間之委託契約，否則
    廖國弘對其並無金錢債權可言等語置辯。
二、按「稱委任者，謂當事人約定，一方委託他方處理事務，他方允為處理之契約。
    」民法第五百二十八條定有明文；又按委任關係之終止，可分為（一）、任意之
    終止：按即當事人之終止、（二）、法定事由之終止：按即當事人一方之死亡、
    破產或喪失行為能力。（民法第五百四十九條第一項、第五百五十條參照）。
    查原告主張其對廖國弘存有債權，並對其假扣押；又被告受廖國弘委任，並收入
    廖國弘之退休金，處理廖國弘債務清償事宜，有原告提出之債權證明、匯款單、
    存褶明細節本、互助會會單在卷為憑，復為被告所不爭，並有被告提出之被告與
    廖國弘間之清理債務委任契約書一件、被告製作之清理廖國弘債務明細表一件暨
    和解書（含和解人之身證正反面影本）、支票各廿一件在卷可參，是原告主張前
    揭各節即屬有據。惟本件厥有爭執者，乃廖國弘對被告是否存有金錢債權？
三、第查被告與廖國弘間所立委任契約，兩造約定廖國弘授權任職律師之被告處理其
    債務之清理，被告對其享有報酬請求權；廖國弘並交付其退休金，俾被告與其債
    權人和解之用，衡酌兩造間之契約，實屬委任、寄託之混合契約。又依被告稱其
    收受廖國弘前揭退休金後即積極清理廖國弘之債務，並有其提出之其製作之清理
    廖國弘債務明細表一件暨和解書（含和解人之身證正反面影本）、支票各廿一件
    ；並參之原告提出之被告寄發原告之空白和解書以觀，被告顯尚未完成委任事務
    內容。
    是被告否認其與廖國弘間之委任關係已終止，原告復未能舉證證明以實其說，僅
    泛稱被告委託處理廖國弘債務清償之款項剩餘部分，廖國弘對被告有金錢債權云
    云，自乏所據。被告辯稱除非廖國弘終止其間之委任契約（按應為委任、寄託契
    約），否認廖國弘對被告並無任何金錢債權乙節，即屬有據。
四、綜上，原告主張廖國弘對被告享有金錢債權乙節，並無足採，業如前述，則原告
    為此請求確認廖國弘對被告之五十六萬八千九百元金錢債權在，即為無理由，不
    應准許。
五、結論：原告之訴為無理由，依民事訴訟法第七十八條，判決如主文。
中      華      民      國    九十二    年      四      月     十       日
                              民事第五庭法      官  賴劍毅
右為正本係照原本作成
如對本判決上訴，須於判決送達後廿日內向本院提出上訴狀
中      華      民      國    九十二    年      四      月     十一     日
                                        法院書記官  吳芳玉


司法院資訊處製作；財團法人民間司法改革基金會備份。
